【裁判字號】    92,訴,581
【裁判日期】    920530
【裁判案由】    違反稅捐稽徵法等
【裁判全文】
臺灣臺北地方法院刑事判決                        九十二年度訴字第五八一號
    公  訴  人  臺灣臺北地方法院檢察署檢察官
    被      告  乙○○
右列被告因偽造文書案件，經檢察官提起公訴（九十一年度偵字第一三二八號），
本院判決如左：
    主      文
乙○○行使偽造私文書，足以生損害於公眾及他人，處有期徒刑肆月，如易科罰金以
參佰元折算壹日。如附表所示之印章、印文、指印均沒收之。
    事  實
一、乙○○係承包設於台北市○○區○○街二十四巷九號二樓之建瑜工程有限公司（
    下稱建瑜公司）所發包工程之小包工頭，負責招攬臨時工，承作建瑜公司所承包
    之工程，因尚有一筆工資新臺幣（下同）十九萬九千八百五十元尚未領取，其為
    順利領取，明知甲○○○於民國八十三年間並未受僱建瑜公司，亦未自該公司領
    得薪資十九萬九千八百五十元之工資，竟於八十三年間某日，在不詳之地點偽造
    甲○○○之印章一枚（未扣案，亦無證據證明業已滅失），復以不詳之方法取得
    甲○○○之國民身分證影本，於同年十一月間某日，持往建瑜公司，在該公司會
    計所製作之空白薪資表清冊及切結書上，蓋用如附表編號二偽造「甲○○○」之
    印文及偽造如附表編號三「甲○○○」之指印，以表示甲○○○業已領取薪資，
    並持該製作完成之薪資表清冊及切結書向建瑜公司不知情之負責人丙○○行使，
    順利取得約定之工資，建瑜公司取得該工資表後給付報酬後，即將甲○○○列為
    所得人，並向該管稅捐機關申報，使財政部臺灣省北區國稅局誤為核定甲○○○
    未申報上開所得，足生損害於稅捐稽徵之正確性及甲○○○。嗣甲○○○接獲稅
    捐機關之通知，指稱其未申報八十三年度在建諭公司之薪資所得，始知被冒名偽
    造工資表。
二、案經甲○○○訴請台灣台北地方法院檢察署檢察官偵查起訴。
    理  由
一、訊之被告乙○○固坦承切結書係伊所簽名，惟矢口否認有何偽造文書之犯行，辯
    稱：伊係幫丙○○找臨時工人之工頭，有關甲○○○之印章、國民身分證影本係
    由那一位師傅拿來，伊不知情，甲○○○伊亦不認識，況切結書不簽無法領錢云
    云。惟查：右揭事實業據告訴人甲○○○於本院審理中指訴伊從未在建瑜公司工
    作領取薪資，卻遭冒名向建瑜公司領取八十三年度薪津，並由稅捐稽徵機關通知
    應補繳綜合所得稅等情綦詳，復有建瑜公司所製作甲○○○各類所得扣繳暨免扣
    繳憑單一紙、建瑜公司八十三年度支付工薪資表印領清冊與被告出具之切結書及
    甲○○○之國民身分證影本（見八十七年度偵字第一九三一六號卷第三十一頁至
    第三十三頁）附卷可稽，核與證人即建瑜公司之負責人丙○○證稱：乙○○帶工
    人到我承包的工地，從事綁鋼筋的工作，他是工頭，我要是缺工人，就由他找工
    人到工地來做，工人做完之後，工人的工資是由公司支付，領工資時乙○○會帶
    工人的證件、印章來工地辦理，找我們公司現場的負責人跟他算，錢是現場領現
    金，而切結書是乙○○填給我的，工人之身分證影本及印章均由乙○○提供等語
    （見本院九十二年四月二十九日訊問筆錄第二頁至第三頁）相符，參酌被告自承
    代領甲○○○工資之切結書上之簽名係伊所簽，且無法供出是何人提供甲○○○
    之證件、印章等情，應認被告確實為冒名甲○○○領取薪資，而在工薪資表印領
    清冊上偽造甲○○○之印文及指印，並切結後，持該清冊向建瑜公司領款，至被
    告辯稱，工人乃工頭所找，伊不知各該工人之姓名，無非事後卸責之詞，不足採
    信，其犯行洵堪認定。
二、核被告所為係犯刑法第第二百十六條、第二百十條行使偽造私文書罪，其偽刻「
    甲○○○」印章、偽造「甲○○○」之印文、指印乃偽造私文書之部分行為，另
    偽造私文書低度行為為行使高度行為所吸收，均不另論罪。爰審酌被告素行、品
    行、犯罪手段、所生損害、犯後態度等一切情狀，量處如文所示之刑。至刑法第
    四十一條於被告行為後法律修正（九十年一月四日修正，同年月十日公佈施行，
    同年月十二日生效），比較新舊法，新法對於被告並無不利，自應適用修正後第
    四十一條第一項前段，諭知易科罰金之折算標準。另如附表編號一偽造之「甲○○○」印章一枚，雖未扣案，但無證據證明已滅失，應連同附表編號二、三之偽
    造「甲○○○」印文、指印一併依刑法第二百十九條之規定宣告沒收。
據上論斷，應依刑事訴訟法第二百九十九條第一項前段，刑法第二條第一項、第二百
十六條、第二百十條、第四十一條第一項前段，第二百十九條，罰金罰鍰提高標準條
例第二條，判決如主文。
本案經檢察官黃兆揚到庭執行職務。
中      華     民     國           九十二年         五月         三十日
                                  臺灣臺北地方法院刑事第六庭
                                        法    官  劉嶽承
右正本證明與原本無異。
如不服本判決，應於判決送達後十日內向本院提出上訴狀(應抄附繕本)。告訴人
或被害人如對於本判決不服者，應具備理由請求檢察官上訴，其上訴期間之計算
係以檢察官收受判決正本之日期為準。
                                        書 記 官  張耀鴻
中      華    民     國           九十二年         五月          三十日
附錄本案論罪科刑所依據之法條全文：
中華民國刑法第二百一十條
 (偽造變造私文書罪)
偽造、變造私文書，足以生損害於公眾或他人者，處五年以下有期徒刑。
中華民國刑法第二百一十六條
 (行使偽造變造或登載不實之文書罪)
行使第二百十條至第二百十五條之文書者，依偽造、變造文書或登載不實
事項或使登載不實事項之規定處斷。
附表：
編號         名稱                        數量               備註
一    偽造「甲○○○」之印章             壹枚
二    建瑜工程公司八十三年度             拾枚
      支付工薪資印領清冊上偽
      造「甲○○○」之印文
三    建瑜工程公司八十三年度             壹枚
      支付工薪資印領清冊上偽
      造「甲○○○」之指印


司法院資訊處製作；財團法人民間司法改革基金會備份。
